【裁判字號】    98,上易,993
【裁判日期】    990406
【裁判案由】    侵權行為損害賠償
【裁判全文】
臺灣高等法院民事判決                 98年度上易字第993號
    上  訴  人  甲○○  
    被上訴人    丙○○  
    輔  佐  人  乙○○  
上列當事人間請求侵權行為損害賠償事件，上訴人對中華民國98
年8月31日臺灣板橋地方法院98年度重訴字第223號第一審判決提
起上訴，本院於99年3月23日言詞辯論終結，判決如下：
    主      文
上訴駁回。
第二審訴訟費用由上訴人負擔。
    事實及理由
一、上訴人起訴主張：被上訴人於上訴人之婚姻存續期間，明知
    其為有配偶之人而仍基於通姦之犯意，自民國96年7月起，
    陸續在被上訴人臺北縣板橋市○○路121號3樓租屋處、友統
    飯店及其他旅館，與被上訴人多次合意為性行為。被上訴人
    明知其與上訴人係合意為性行為，卻於97年10月間故意向警
    察機關誣告上訴人有對其性侵害之行為，使上訴人精神上受
    有相當程度之痛苦，爰依民法第184條第1項前段、第195條
    第1項規定之規定，請求被上訴人賠償上訴人精神慰撫金新
    台幣（下同）1,224萬元之本息等語（惟原審僅判命被上訴
    人應給付上訴人5萬元本息，而駁回上訴人其餘之訴。上訴
    人對其敗訴部分中之45萬元提起上訴，其餘部分並未聲明不
    服，業經確定）。並上訴聲明：(一)原判決除確定部分外廢棄
    。(二)被上訴人應再給付上訴人45萬元，及自98年3月20日起
    至清償日止，按週年利息5%計算之利息。
二、被上訴人則以：上訴人為有婦之夫，卻與被上訴人相姦，則
    上訴人本人當然違反社會公序良俗，並破壞自身之幸福美滿
    婚姻，若其因而受有非財產上之損害，亦應自負其責。被上
    訴人向警察機關告訴上訴人性侵害之案件，係因證據不足，
    才獲不起訴處分，而被上訴人在該案中也已承認錯誤，上訴
    人請求賠償之金額實屬過高等語，資為抗辯。並答辯聲明：
    上訴駁回。
三、兩造不爭執之事實：
  (一)被上訴人於97年10月間對上訴人甲○○提出刑事告訴，指述
    遭甲○○性侵害，惟經台灣板橋地方法院檢察署（下稱板橋
    地檢署）檢察官為不起訴處分，有97年度偵字第32662號不
    起訴處分書影本在卷可證（見98年度偵字第2301號卷第3頁
    、證物外放）。
  (二)甲○○於98年間對丙○○提出刑事告訴，指述丙○○誣告，
    經原法院刑事庭以98年度訴字第581號刑事判決處丙○○有
    期徒刑5月，緩刑3年確定，有刑事判決在卷可稽（見原審卷
    第5至6頁）。
四、兩造爭執要點為：丙○○是否故意侵害甲○○之名譽權？甲
    ○○得否請求丙○○賠償非財產損害？金額為若干？茲就兩
    造爭點及本院得心證理由分述如下： 
  (一)經查被上訴人於上訴人之婚姻存續期間，明知其為有配偶之
    人而仍基於通姦之犯意，自民國96年7月起，陸續與被上訴
    多次合意為性行為，為兩造所不爭執，且經上訴人之配偶即
    訴外人劉成芃向板橋地檢署告訴妨害家庭（97年度調偵字第
    381號），惟因被上訴人坦承犯行，並經板橋地檢署檢察官
    審酌刑法第57條所列各款事項後，於97年4月30日依職權不
    起訴處分，有處分書影本可證（證物外放）。而上訴人則因
    則因與被上訴人通姦，業經原法院刑事庭於97年10月9日判
    處應執行有期徒刑6月，得易科罰金確定，有97年度簡字第
    4796 號、97年度簡上字第740號刑事判決影本可按（見本院
    卷第111至112頁）。惟被上訴人明知其與上訴人係合意為性
    行為，卻於97年10月間故意向警察機關誣告上訴人有對其性
    侵害之行為，涉犯刑法第169條第1項之誣告罪，復經原法院
    刑事庭判處有期徒刑5月，緩刑3年確定，有98年度訴字第
    581號刑事判決在卷可稽（見原審卷第5至6頁）。
  (二)按因故意或過失，不法侵害他人之權利者，負損害賠償責任
    ；又不法侵害他人之身體、健康、名譽、信用、自由、隱私
    、貞操，或不法侵害其他人格法益而情節重大者，被害人雖
    非財產上之損害，亦得請求賠償相當之金額，民法第184 條
    第1項前段、第195條第1 項前段分別定有明文。經查本件被
    上訴人既故意虛構而有使上訴人受刑事處分之意，確屬加害
    上訴人名譽之侵權行為，為被上訴人所不爭執，則上訴人依
    前揭規定請求被上訴人賠償非財產上損害，自屬有據。爰審
    酌上訴人為高中畢業，被上訴人為二專畢業，事發當時兩造
    均於商務旅館任職，上訴人為櫃台主任，被上訴人為櫃台員
    ，兩造之經濟情況即稅務電子閘門財產所得調件明細表（見
    原審卷第51至55頁），以及上訴人自身亦有過失等一切情狀
    後，認為上訴人之非財產上損害以5萬元為適當。
  (三)上訴人雖又主張：被上訴人多次強調遭性侵害，因此多次加
    害上訴人名譽，致上訴人精神倍感痛苦云云。惟按刑法第
    169條第1項之誣告罪，如行為人係基於單一之圖使人受刑事
    處分之誣告犯意，利用同一機會，先後多次以言詞及書狀，
    向有偵查犯罪或審判職權之公務員，虛偽申告他人涉有刑事
    犯罪者，可認係數動作反覆接續誣告他人，並各別充足同一
    構成要件，而於法律上包括地評價為圖使人受刑事處分而誣
    告罪之接續犯，只構成一誣告罪（最高法院96年度台上字第
    4197號判決意旨參照）。從而被上訴人雖係以數動作反覆接
    續誣告上訴人，法律上包括地評價為圖使人受刑事處分而誣
    告罪之接續犯，只構成一誣告罪。至於上訴人所受非財產上
    損害，業經本院審酌如前述，並未因被上訴人多次強調遭性
    侵害而有不同。上訴人復主張其遭被上訴人欺騙感情致與前
    妻離婚云云，顯非因被上訴人誣告之侵權行為所致，並無相
    當因果關係。是上訴人上開主張，均不足採，併予敘明。
五、綜上所述，上訴人請求被上訴人給付5萬元，及自98年3月20
    日起至清償日止，按週年利息5%計算之利息，為有理由，應
    予准許。逾此部分之請求，尚非正當。原審判命被上訴人如
    數給付，核無違誤。上訴人就原審敗訴45萬元部分提起上訴
    ，聲明廢棄，請求增加給付，並無理由，應駁回上訴。
六、因本件事證已臻明確，兩造其餘主張、陳述及所提之證據，
    經本院審酌後認與判決結果不生影響，爰不逐一論列，附此
    敘明。
七、據上論結，本件上訴為無理由。依民事訴訟法第449條第1項
    、第78條，判決如主文。

中    華    民    國    99    年    4    月     6    日

                    民事第七庭
                        審判長法  官 鄭三源
                              法  官 呂太郎
                              法  官 邱  琦
正本係照原本作成。
不得上訴。

中    華    民    國    99    年    4     月    7     日

                              書記官 廖艷莉

司法院資訊處製作；財團法人民間司法改革基金會備份。
